---
output: github_document
---

```{r, include = FALSE}
knitr::opts_chunk$set(
  collapse = TRUE,
  comment = "#>",
  fig.path = "man/figures/README-"
)
```

# saemMicrobiome

`saemMicrobiome` implementa dos modelos mixtos con inflación de ceros para
datos longitudinales de microbioma, estimados con el algoritmo Stochastic
Approximation EM (SAEM):

- **ZIBR** (zero-inflated beta regression) para proporciones o abundancias
  relativas — ver [`fit_zibr()`].
- **ZIBBMR** (zero-inflated beta-binomial mixed regression) para conteos con
  profundidad de secuenciacion conocida — ver [`fit_zibbmr()`].

Ambos modelos y su algoritmo de estimación fueron desarrollados originalmente
por John Barrera:

- ZIBR: <https://github.com/jbarrera232/saem-zibr>
- ZIBBMR: <https://github.com/jbarrera232/saem-zibbmr>

Este paquete organiza, documenta y testea esa implementacion para uso general
en analisis de microbioma longitudinal.

## Instalación

```r
# install.packages("remotes")
remotes::install_github("gabrielagutierrezbernal/saemMicrobiome")
```

## Ejemplo: ZIBR (proporciones)

> **Nota:** el ejemplo usa 300 sujetos, un tamaño de muestra suficiente para
> que los estimados queden cerca de los valores verdaderos usados en la
> simulación (`alpha = c(-0.3, 0.5)`, `beta = c(0.2, -0.4)`, `phi = 15`). Con
> muestras más pequeñas, los estimados de un único ajuste traen más ruido de
> muestreo, que disminuye al aumentar el número de sujetos.

```{r ejemplo-zibr}
library(saemMicrobiome)

# Solo hace falta cambiar n_subjects / n_time; n_obs se deriva de ellos.
n_subjects <- 300
n_time <- 4
n_obs <- n_subjects * n_time

set.seed(3)
dat <- simulate_zibr_data(
  n_subjects = n_subjects, n_time = n_time,
  X = matrix(rbinom(n_obs, 1, 0.5)), Z = matrix(rbinom(n_obs, 1, 0.5)),
  alpha = c(-0.3, 0.5), beta = c(0.2, -0.4),
  sigma_alpha = 0.4, sigma_beta = 0.3, phi = 15, seed = 3
)

fit <- fit_zibr(
  y = dat$Y, id = dat$Subject, X = dat$X.1, Z = dat$Z.1,
  phi_start = 10, alpha_start = c(-0.2, 0.1), beta_start = c(0.1, 0.1),
  n_iter = 500, seed = 1, compute_fim = FALSE
)

# Los estimados quedan cerca de los valores verdaderos (-0.3, 0.5, 0.2, -0.4, 15)
print(fit)
```

## Ejemplo: ZIBBMR (conteos con profundidad de secuenciacion)

> **Nota:** al igual que en el ejemplo ZIBR, se usan 300 sujetos, un tamaño de
> muestra suficiente para que los estimados queden cerca de los valores
> verdaderos usados en la simulación (`alpha = c(-0.3, 0.5)`,
> `beta = c(0.2, -0.4)`, `phi = 15`). Con muestras más pequeñas, los estimados de
> un único ajuste traen más ruido de muestreo, que disminuye al aumentar el
> número de sujetos.

```{r ejemplo-zibbmr}
# Reutiliza n_subjects / n_time / n_obs del ejemplo anterior.
S <- rep(1000, n_obs)
set.seed(3)
dat_counts <- simulate_zibbmr_data(
  n_subjects = n_subjects, n_time = n_time, S = S,
  X = matrix(rbinom(n_obs, 1, 0.5)), Z = matrix(rbinom(n_obs, 1, 0.5)),
  alpha = c(-0.3, 0.5), beta = c(0.2, -0.4),
  sigma_alpha = 0.4, sigma_beta = 0.3, phi = 15, seed = 3
)

fit_counts <- fit_zibbmr(
  y = dat_counts$Y, S = dat_counts$TotalCounts, id = dat_counts$Subject,
  X = dat_counts$X.1, Z = dat_counts$Z.1,
  phi_start = 10, alpha_start = c(-0.2, 0.1), beta_start = c(0.1, 0.1),
  n_iter = 500, seed = 1, compute_fim = FALSE
)

# Los estimados quedan cerca de los valores verdaderos (-0.3, 0.5, 0.2, -0.4, 15)
print(fit_counts)
```

## Ajuste por taxon y comparación de modelos anidados

```{r ejemplo-taxon}
sim <- simular_datos_microbioma(n_ind = 15, n_time = 4, n_taxa = 3, seed = 1)

full <- fit_zibr_taxon(
  data = sim$proporcion, taxon = "Taxon1", id = "id",
  covariates = c("tiempo", "grupo"), n_iter = 50, seed = 1
)
reduced <- fit_zibr_taxon(
  data = sim$proporcion, taxon = "Taxon1", id = "id",
  covariates = "tiempo", n_iter = 50, seed = 1
)

lrt_zibr(full, reduced, df = 1)
```

## Más información

Ver `vignette("get-started", package = "saemMicrobiome")` para una
introducción más completa, incluyendo cuando usar ZIBR vs. ZIBBMR y como
preparar datos propios.
